臺灣高等法院刑事判決　　　　　　　　　　　　　九十三年度上訴字第一四四六號
　　上　訴　人
　　即　被　告　甲○○
右上訴人因毒品危害防制條例案件，不服臺灣基隆地方法院九十二年度訴字第四六五
號，中華民國九十三年四月十四日第一審判決（起訴案號：臺灣基隆地方法院檢察署
九十二年度毒偵字第六七五號；併辦案號：九十三年度毒偵字第五一○號），提起上
訴，本院判決如左：
    主  文
上訴駁回。
    事  實
一、甲○○前於民國（下同）八十三年、八十五年間，因違反麻醉藥品管理條例案件
    ，經法院分別判處有期徒刑六月，七月，於八十七年七月二十四日執行完畢，又
    因施用毒品案件，經執行強制戒治期滿，經臺灣桃園地方法院檢察署檢察官於九
    十年七月十九日，以九十年度戒偵字第七０七號為不起訴處分確定。猶不知悔改
    ，竟基於施用第一級毒品海洛因之概括犯意，於九十二年五月三十一日及九十三
    年二月六日，在基隆市○○路一六九巷一一二號及彰化縣員林鎮某處等地，以將
    毒品海洛因摻在香煙內或以針筒注射之方式，施用第一級毒品海洛因二次；復另
    行起意，基於施用第二級毒品安非他命之犯意，於九十二年五月二十八日，亦在
    基隆市○○路一六九巷一一二號，以將毒品安非他命放入玻璃管內加熱產生煙霧
    後再予施用之方式，施用第二級毒品安非他命一次。嗣分別於（一）九十二年六
    月三日十七時許，在基隆市○○路一六九巷一一二號產業道路前為警查獲，並扣
    得第一級毒品海洛因一包（淨重約０．三公克）、注射針筒二支；（二）九十三
    年二月十日二十二時四十分許，在基隆市○○路七十五號，為警查獲。
二、案經基隆市警察局第一分局、第三分局報告台灣基隆地方法院檢察署檢察官偵查
    起訴及移送併案審理。
    理  由
一、訊據被告甲○○矢口否認有施用第一級、第二級毒品之事實，辯稱：僅持有海洛
    因，並未吸食海洛因及安非他命云云，然查被告於九十二年六月三日為警查獲後
    ，經警員採集其之尿液送檢驗結果，分呈嗎啡陽性反應（因海洛因於人體內會代
    謝成嗎啡，故涉嫌海洛因之吸食者，係檢驗其尿液中之嗎啡反應），及安非他命
    陽性反應，並經原審依職權送法務部調查局複驗結果，亦分呈嗎啡及安非他命之
    陽性反應，有基隆市衛生局基衛檢字第０九二０００九０五二號檢驗成績書、法
    務部調查局檢驗通知書各乙紙附卷可稽，其於九十三年二月十日為警查獲後，經
    警員採集其之尿液送檢驗結果，亦呈嗎啡陽性反應，有基隆市衛生局基衛檢字第
    ０九三０００二四九四號檢驗成績書乙紙附卷可稽，並有第一級毒品海洛因一包
    （淨重約０．三公克）、注射針筒二支扣案可資佐證，被告所辯，顯係卸責之詞
    ，不足採信。又被告前因施用毒品案件，經執行強制戒治期滿，經臺灣桃園地方
    法院檢察署檢察官於九十年七月十九日，以九十年度戒偵字第七０七號為不起訴
    處分確定等情，有不起訴處分書、本院被告全國前案紀錄表附卷可證。本件事證
    明確，被告施用毒品之犯行，洵堪認定。
二、查毒品危害防制條例於九十二年七月九日修正公布，自九十三年一月九日起施行
    （以下稱修正後毒品危害防制條例）。本案被告施用第二級毒品安非他命之犯罪
    時間在九十二年五月二十八日，係在修正後毒品危害防制條例施行前所犯，依修
    正後毒品危害防制條例第三十五條第一項第三款之規定「於中華民國九十二年六
    月六日本條例修正施行前繫屬之施用毒品案件，於修正施行後，適用修正後之規
    定，並依下列方式處理：三、審判中之案件，由法院依修正後規定處理之」，同
    條第二項復規定「前項情形，依修正前之規定有利於行為人者，適用最有利於行
    為人之法律」。換言之，修正後毒品危害防制條例第三十五條已就新舊法比較適
    用之問題詳予規定，毒品危害防制條例又係刑法之特別法，自無再適用刑法第二
    條之餘地。經查，修正前後有關施用第二級毒品罪之構成要件與刑度之規定並無
    二致（均規定在第十條第二項），易言之，適用修正後毒品危害防制條例第十條
    第一項之規定對被告並無不利之情事，故依上開修正後毒品危害防制條例第三十
    五條第一項第三款之規定，本案被告施用第二級毒品部分，自應適用修正後毒品
    危害防制條例之規定論處。另被告施用第一級毒品海洛因之行為，係在毒品危害
    防制條例修正施行以後始行繫屬於本院，而本案被告連續施用第一級毒品海洛因
    之行為終了日期，復係於九十三年二月六日（詳見本院前述之認定）之修正後毒
    品危害防制條例開始施行以後，從而，本件被告施用毒品第一級毒品之犯行，亦
    應適用修正後毒品危害防制條例第二十三條第二項、第十條第一項之規定以為其
    論罪科刑之依據。核被告所為，係犯修正後毒品危害防制條例第十條第一項、第
    二項之施用第一級毒品、第二級毒品罪。被告施用第一級毒品前後，持有第一毒
    品之低度行為，應為施用毒品之高度行為所吸收，不另論罪。其先後施用第一級
    毒品海洛因之犯行，時間緊接，所犯係構成要件相同之罪名，顯係基於概括犯意
    反覆為之，為連續犯，應依刑法第五十六條之規定，論以一罪並依法加重其刑。
    未經公訴人起訴之部分，與已經起訴並經認定為有罪之部分，有裁判上一罪之連
    續犯關係，已如前述，依審判不可分原則，自應併予審理。又查，被告曾有如事
    實欄所載之犯罪科刑及執行等情，有本院被告全國前案紀錄表乙件在卷可按，其
    於有期徒刑執行完畢後，五年內再犯有期徒刑以上之罪，為累犯，應依法予加重
    其刑，其施用第一級毒品部分遞予加重其刑。原審認被告罪證明確，適用修正後
    毒品危害防制條例第三十五條第一項第三款、第十條第一項、第二項、第十八條
    第一項，刑法第十一條前段、第五十六條、第四十七條、第五十一條第五款、第
    三十八條第一項第二款之規定，及審酌被告犯罪之動機、吸食頻率、曾有施用毒
    品之前科仍不知悔改，一再犯下本案，惟其所犯之施用毒品犯行乃戕害自己身心
    健康等一切情狀，分別量處有期徒刑八月、四月，並定應執行刑為有期徒刑十月
    。復說明扣案之白粉一包（淨重０．三公克），確係毒品海洛因，有法務部調查
    局九十二年七月十七日調科壹字第三二０００一六八八號鑑定通知書在卷足憑，
    不問屬於犯人與否，應依法宣告沒收銷燬之，注射針筒二支，係被告所有供本件
    犯罪所用之物，爰依刑法第三十八條第一項第二款宣告沒收。被告上訴意旨，否
    認施用毒品犯行，核無理由，其上訴應予駁回。
據上論斷，應依刑事訴訟法第三百六十八條，判決如主文。
本案經檢察官郭啟東到庭執行職務。
中　　　華　　　民　　　國　　九十三　　年　　　七　　　月　　　十四  　日
                              臺灣高等法院刑事第二十一庭
                                  審判長法  官  葉  騰  瑞
                                        法  官  江  國  華
                                        法  官  莊  明  彰
右正本證明與原本無異。
施用第一級毒品部分如不服本判決，應於收受送達後十日內向本院提出上訴書狀，其
未敘述上訴之理由者並得於提起上訴後十日內向本院補提理由書（均須按他造當事人
之人數附繕本）。
其餘不得上訴。
                                        書記官  廖  逸  柔
中　　　華　　　民　　　國　　九十三　　年　　　七　　　月　　　十五  　日
附錄：本案論罪科刑法條全文
毒品危害防制條例第十條
施用第一級毒品者，處六月以上五年以下有期徒刑。
施用第二級毒品者，處三年以下有期徒刑。
